【裁判字號】    89,訴,752
【裁判日期】    890720
【裁判案由】    強盜
【裁判全文】
臺灣高雄地方法院刑事判決                          八十九年度訴字第七五二號
    公  訴  人  臺灣高雄地方法院檢察署檢察官
    被      告  乙○○
    選任辯護人  蔡建賢
右列被告因強盜案件，經檢察官提起公訴（八十九年度偵字第三五七四號），本院判
決如左：
    主  文
乙○○竊盜未遂，處罰金壹仟元，如易服勞役，以佰元折算壹日。
扣案之手套壹雙沒收。
    事  實
一、乙○○意圖為自己不法之所有，於民國八十九年二月六日晚上七時許，在高雄縣
    梓官鄉○○村○○路六十六號陳蘇春花住處前，見陳蘇春花所有之車牌號碼ＹＺ
    ─一六九二號自小客車停放該處車門未鎖，無人在車上之際，即戴手套打開車門
    進入車內，著手竊取車內財物，適被陳蘇春花之女婿甲○○發覺並大喊：「你在
    做什麼」，致未竊得任何財物，乙○○旋即倉皇逃逸，而甲○○則在後追趕，嗣
    追至同鄉○○路一二四號時，甲○○乃向前抱住乙○○欲加以逮捕，乙○○恐遭
    逮捕而予以掙脫，致甲○○跌倒受有右手指頭、膝蓋等處擦傷（傷害部分未據告
    訴），適經路人協助並為警據報趕到而當場查獲，扣得手套一雙。
二、案經高雄縣警察局岡山分局報告臺灣高雄地方法院檢察署檢察官偵查起訴。
    理  由
一、訊據被告乙○○固坦承有於右揭時、地見陳蘇春花所有之自小客車停放該處車門
    未鎖之事實不諱，惟矢口否認有何竊盜之犯行，其辯稱：伊是見車門未關，一時
    好奇而在車外看看，並未進入車內，因被害人大喊做什麼，伊怕引起誤會，所以
    才逃跑云云。經查，右揭事實業據被害人甲○○於本院審理時到庭證稱：伊將車
    停好但未上鎖，進入屋內上廁所，約兩分鐘後出來即看見被告，當時被告身體已
    在車內，車內置物箱內之錄音帶有被翻動過，當時並無其他人在場，之後被告發
    覺伊即逃跑等語屬實，復有手套一雙扣案足資佐證。且衡諸被害人與被告互不認
    識，亦宿無怨隙，殊無設詞誣陷之理，況被告若只是單純在車外觀看，又何必在
    被害人大喊「你在做什麼」時即心虛倉皇逃逸，而未為任何說明，是被告前開所
    辯顯與常情有違，要屬卸飾之詞，殊無可採，事證明確，被告犯行洵堪認定。
二、查被告乙○○著手竊取車內財物之際，即為被害人甲○○發覺，而未竊得任何財
    物，其竊盜之行為，尚屬未遂，核被告所為係犯刑法第三百二十條第三項、第一
    項之竊盜未遂罪。被告已著手竊盜行為之實施，惟未生竊得財物之結果，為未遂
    犯，酌依刑法第二十六條之規定，按既遂犯之刑減輕之。又公訴人認被告為脫免
    逮捕，以右手抓被害人甲○○之下體，並出手反抗，當場對被害人施以強暴，致
    被害人右手指頭及膝蓋受傷，其所為係犯刑法第三百二十九條之準強盜罪，惟按
    刑法第三百二十九條準強盜罪，須因竊盜或搶奪，因防護贓物、脫免逮捕或湮滅
    罪證，而當場施以強暴、脅迫，始克成立，所謂施以強暴、脅迫，係指直接或間
    接對於人之身體施以暴力，或以威嚇加之於被害人，壓制被害人之抗拒，或使其
    精神上產生恐怖之心理，而達於不敢或不能抗拒之狀態。經查，本件被害人甲○
    ○於本院審理時到庭證稱：伊在後面追到被告時，就從後面將被告撲倒在地，被
    告爬起來後，伊再緊緊抱住被告，並用腳勾被告的腳，將其勾倒，而被告於跌倒
    之際才用手抓到伊的褲子，被告並未攻擊伊等語。則依被害人上開所述，顯見被
    告並未有攻擊被害人下體之情事，且被害人所受之傷害，係出於被告欲掙脫被害
    人之逮捕，因而跌倒所致，尚難認被告有何積極施以強暴之行為，再參以被害人
    所受之右手指頭及膝蓋等處傷害，均僅係擦傷而已，更足證被害人所受之傷害，
    係由被告之掙脫行為所致。是被告之掙脫逮捕行為，尚未達對被害人之身體施以
    強暴致使不敢或不能抗拒之狀態，與刑法第三百二十九條準強盜罪之構成要件尚
    屬有間，公訴意旨所認尚有未洽，惟起訴之基本社會事實相同，爰依法變更起訴
    法條。爰審酌被告未有前科，有臺灣高雄地方法院檢察署刑案資料查註紀錄表及
    臺灣高等法院被告全國前案紀錄表各一份在卷可憑，品行尚稱良好，且未竊得任
    何財物，對被害人所生之危害甚輕微，及犯罪後態度等一切情狀，量處如主文所
    示之刑，並諭知易服勞役之折算標準，以資懲儆。另扣案之手套一雙係供被告犯
    罪所用之物，且為被告所有，業據被告供承在卷，應併予宣告沒收。
據上論斷，應依刑事訴訟法第二百九十九條第一項前段、第三百條，刑法第三百二十
條第三項、第一項、第二十六條前段、第四十二條第二項、第三十八條第一項第二款
，罰金罰鍰提高標準條例第一條前段、第二條，判決如主文。
本案經檢察官洪信旭到庭執行職務。
中      華      民      國    八十九    年      七      月     二十     日
                                    臺灣高雄地方法院刑事第一庭
                                        審判長法  官  陳顯榮
                                              法  官  曾逸誠
                                              法  官  陳玉聰
右正本證明與原本無異。
如不服本判決，應於判決送達後十日內，向本院提出上訴狀。
                                        書   記   官  陳淑卿
中    華    民    國      八十九      年      七      月      二十      日
附錄本案論罪科刑法條全文：
刑法第三百二十條
意圖為自己或第三人不法之所有，而竊取他人之動產者，為竊盜罪，處五年以下有期
徒刑、拘役或五百元以下罰金。
意圖為自己或第三人不法利益，而竊佔他人之不動產者，依前項之規定處斷。
前二項之未遂犯罰之。


司法院資訊處製作；財團法人民間司法改革基金會備份。
